臺灣新竹地方法院民事判決　　　　　　　 93年度小上字第9號
上　訴　人　丁○○
被　上訴人　甲○○
　　　　　　乙○○
　　　　　　丙○○
上列當事人間請求給付報酬事件，上訴人對於中華民國93年1月2
日本院竹東簡易庭92年度竹東小字第147號第一審民事小額判決
提起上訴，本院判決如下：
    主  文
上訴駁回。
第二審訴訟費用新臺幣壹仟伍佰元由上訴人負擔。
    事  實
甲、上訴人方面：
    本件未進行言詞辯論程序，據其提出之書狀所為之聲明暨陳
    述略以：
一聲明：
(一)原判決廢棄。
(二)被上訴人應連帶給付上訴人新台幣（下同）61,400元，及自本
   院92年度促字第20715號支付命令送達翌日起至清償日止，按
  年息百分之五計算之利息，並賠償督促程序費用47元或發回本
  院竹東簡易庭。
(三)第一、二審訴訟費用由被上訴人連帶負擔。
二陳述：
(一)上訴人於原審庭訊時，曾向原審請求訊問到庭之證人郭先生（
  郭添丁），證明上訴人執持辦理勞工保險殘廢給付之各項文件
  交予被上訴人甲○○時，訴外人甘東勝亦有在現場，印章係由
  訴外人甘東勝自己拿出交予被上訴人甲○○用印，俾明訴外人
  甘東勝與上訴人間確有委任關係存在，但原審認無訊問之必要
  竟遽予上訴人敗訴之判決，且判決書復未記載不訊問證人之理
  由，顯有判決不備理由之違背法令。
(二)又上訴人在原審主張訴外人甘東勝前因罹患疾病，經治療終止
  後，身體仍有障害，訴外人甘東勝於民國91年12月29日乃委任
  上訴人代辦勞保之殘廢給付請領等事宜（文件由甘東勝之兒子
  甲○○簽具），雙方同意以請領總核定款項百分之二十給付上
  訴人作為代辦之車馬費及其他雜費支出，且應主動於收到款項
  之日起三日內，以現金一次給付。上訴人受委任後，即耗費許
  多時間及精神處理有關訴外人甘東勝請領勞工保險殘廢給付所
  需之各項文件資料，嗣經相當時間後，上訴人詢問勞工保險局
  人員表示該殘廢給付款項計307,000元已經核撥，但訴外人甘
  東勝卻遲未遵守約定給付上訴人之61,400元，嗣上訴人找訴外
  人甘東勝解決，發現其已經過世，而被上訴人卻藉故推託不肯
  付款。被上訴人對訴外人甘東勝之申請殘廢給付事宜係由上訴
  人辦理，及對確已領得殘廢給付乙事，均不爭執，僅辯稱「委
  任契約書係被上訴人甲○○所簽，事前並未徵得訴外人甘東勝
  之同意，事後尚來不及告訴甘東勝，甘東勝即已過世，且被上
  訴人甲○○業已二度以電話告知上訴人不要辦了，但上訴人還
  是去辦，後勞保局稱案件尚有爭議，款項不能下來，經被上訴
  人填寫資料後，才核准」等語。惟眾所皆知醫院之證明書需要
  本人親自申請，始得核發，若非訴外人甘東勝將診斷證明書等
  資料用印及交付，並委託上訴人辦理殘廢給付申請，上訴人如
  何取得有訴外人甘東勝印文之申請書，而向勞工保險局請領殘
  廢給付？且被上訴人亦不爭執請領殘廢給付之申請書上有訴外
  人甘東勝之印文，足明該申請書為真正，亦得推知訴外人甘東
  勝確有委任上訴人向勞工保險局請領殘廢給付之事宜。再者，
  法律行為之同意不必限於行為時為之，其於事後追認者，亦不
  得謂為無效，最高法院17年度台上字第1014號判例、83年度台
  上字第1282號、87年度台上字第2854號裁判可資參照，從而，
  若非訴外人甘東勝於被上訴人甲○○簽具甘東勝委任契約書後
  ，再追認同意委託上訴人代其向勞工保險局辦理殘廢給付申請
  事宜，而將殘廢證明書、存摺影本及用好印之保險給付申請資
  料等交付委託上訴人辦理，上訴人如何取得上開資料，足稽被
  上訴人甲○○所簽具之委任契約書，縱有未事前告知訴外人甘
  東勝之情形，嗣亦因甘東勝將上開資料交付之追認行為，而對
  本人發生效力。原判決見未及此，即為上訴人敗訴判決，自有
  判決不適用法規、證據理由矛盾及判決理由不備之違背法令。
乙、被上訴人方面：
    本件未進行言詞辯論程序，被上訴人未提出書狀為任何聲明
    或陳述。
    理  由
一按小額程序之第二審判決，依上訴意旨足認上訴為無理由者，
  得不經言詞辯論為之。民事訴訟法第四百三十六條之二十九第
  二款定有明文。本件爰不經言詞辯論程序而為判決。
二本件上訴人起訴主張：緣被上訴人等人之被繼承人即訴外人甘
  東勝前因罹患疾病，經治療終止後，身體仍遺有障害，訴外人
  甘東勝乃於91年12月29日，委任上訴人代辦勞保之殘障給付請
  領等事宜，雙方同意以請領總核定款項百分之20給付上訴人作
  為代辦之車馬費及他項雜費支出，且應主動於收到請領款項之
  日起三日內，以現金一次給付。上訴人受任後，即耗費許多時
  間及精神辦理，嗣經一段時間後，上訴人詢問勞工保險局人員
  表示該殘廢給付款項307,000元已經核發，但訴外人甘東勝卻
  遲未遵守約定將應給付上訴人之61,400元款項給付上訴人，經
  上訴人找甘東勝解決，始發現甘東勝業已過世，被上訴人等人
  為甘東勝之繼承人，自需承受被繼承人甘東勝之權利義務，而
  被上訴人等人卻藉故推託不肯付款，爰依委任及繼承之法律關
  係，求為命被上訴人應連帶給付上訴人61,400元及法定遲延利
  息之判決。
三被上訴人則以：委任契約書係被上訴人甲○○所簽，事前並未
  徵得訴外人甘東勝之同意，事後尚來不及告訴甘東勝，甘東勝
  即已過世；且被上訴人甲○○業已二度以電話告知上訴人不要
  辦了，但上訴人還是去辦；後勞保局稱案件尚有爭議，款項不
  能下來，經被上訴人填寫資料後，才核准等語，資為抗辯。
四查本件被上訴人甲○○於91年12月29日以甘東勝代理人之名義
  與上訴人簽訂系爭委任契約書等情，為兩造所不爭執之委任契
  約書附卷可稽，自堪信為真實。準此，本件自應審究被上訴人
  甲○○以甘東勝代理人之名義簽訂系爭委任契約書時，是否經
  甘東勝授與代權而屬有權代理？又被上訴人甲○○如未經甘東
  勝授與代理權而屬無權代理，此無權代理事後是否經甘東勝之
  承認？茲分述如下：
(一)被上訴人甲○○於91年12月29日以甘東勝代理人之名義與上訴
  人簽訂委任契約書，因被上訴人甲○○未經甘東勝授與代權，
  故屬無權代理：
1.兩造於原審分別陳述如下：
(1)上訴人於原審自認：「（委任書誰簽的？）委任書是相對人甲
  ○○當場簽給我的。（委任書上甘東勝、甲○○的名字，是誰
  簽的？）都是相對人甲○○簽的，手印也是相對人甲○○的。
  因為甘東勝欠我先生所開設之大發當舖二十萬元，有達成協議
  ，但是後來甘東勝沒有依約履行還款，還有欠一部份，後來甘
  東勝於九十年十月二十四日左右有口頭承諾，要我幫他請勞保
  給付，並約定下來之後，就可以清償債務，而且還可以給我勞
  務費。但是我沒有幫他申請，只是教他怎麼做。九十一年十二
  月，相對人甲○○告訴我，他們請不出來，當時他父親又去住
  院，我說要出院才能申請，相對人甲○○就寫委任書給我，等
  他父親出院之後，我就去衛生署新竹醫院申請診斷證明，後來
  還請郭先生到相對人家裡，相對人甲○○、相對人乙○○、相
  對人丙○○三人補齊其他資料，交給我去申請，後來核准新台
  幣拾萬零柒仟元整，但是他們卻告訴我，不要領，不給我們
  傭金。．．．（相對人有沒有告訴你，不要辦了？）我們資料
  齊全，已經送出去到勞保局之後，郭先生才轉告告訴我，相對
  人說不要申請。」（見原審卷第第14頁、第16頁）、「（委任
  書既然是甲○○當場簽給你，有沒有向甘東勝確認要委任你？
  ）沒有，當時甘東勝住院肝昏迷中，我們沒有確認，後來甲○
  ○告訴我們甘東勝出院了，所以我們就幫忙他去辦。．．當時
  他父親昏迷，是甲○○叫我們去簽給我們的，他還在法定代理
  人簽名。．．．勞保給付款蓋章的時候也是他們蓋給我的，可
  以證明他們全家都知道。」（原審卷第28頁背面、第29頁）等
  語。
(2)被上訴人甲○○於原審陳述：「（委任契約，是誰簽的？）是
  我簽名的。但是我父親不知道，是我私底下自己簽名的。（事
  前有無徵得你父親甘東勝之同意？）沒有。（事前有告訴你父
  親甘東勝有簽委任書？）還來不及告訴他，他就過世了。．．
  ．我有兩次電話告訴郭先生不要辦了，但是他們還是去辦。我
  只差沒有要回那張委託書。．．相對人乙○○當場有告訴郭先
  生說不要辦了，我也有打電話給郭先生說不要辦了。」（見原
  審卷第13頁至第16頁）、「（當時簽委任書是以甘東勝代理人
  身分或以本人身分簽委任契約？）我是以我本人名義委任。（
  為何委任契約書委任人是書寫甘東勝？）是聲請人要我這樣寫
  的。」（見原審卷第28頁、第29頁）等語。
(3)被上訴人乙○○於原審陳稱：「我父親有參加縫紉公會，我和
  郭先生到縫紉公會，準備申請勞保給付，縫紉公會的人告訴我
  ，自己辦就好，不要給黃牛辦，我當場就說不要辦了，縫紉公
  會的人，就把案子卡住，沒有辦了。後來我父親過世之後，他
  們來向我們要傭金，我打電話到勞保局問，勞保局說這件有爭
  議，款項不能下來。後來勞保局的人有到我家，並要我填寫資
  料，之後送件到台北之勞保局，後來核准二十幾萬元，直接匯
  到我父親之戶頭。」（見原審卷第16頁）等語。
2.依兩造前揭所述觀之，系爭委任契約書係由被上訴人甲○○以
  甘東勝名義與上訴人所簽訂，簽訂之時甘東勝正因肝昏迷而住
  院治療，則被上訴人甲○○以甘東勝名義簽訂系爭委任契約書
  之時，甘東勝既正因肝昏迷而住院治療，昏迷之甘東勝自不可
  能授與代理權予被上訴人甲○○，準此，被上訴人甲○○抗辯
  ：系爭委任契約書係伊私底下自己簽名的，事前並未徵得父親
  甘東勝之同意一節，應屬可採。從而，被上訴人甲○○於91年
  12 月29日以甘東勝代理人之名義與上訴人簽訂委任契約書，
  顯未經甘東勝授與代權，故被上訴人甲○○係屬無權代理，應
  可認定。
(二)無代理權人即被上訴人甲○○以甘東勝代理人之名義所簽訂之
  系爭委任契約書，未經甘東勝本人之承認，對於甘東勝本人不
  生效力，且甘東勝因死亡而喪失行為能力不得再為權利、義務
  之主體，亦不發生因本人承認而發生效力之問題：
1.按無代理權人以代理人之名義所為之法律行為，非經本人承認
  ，對於本人不生效力，民法第一百七十條第一項定有明文。又
  所謂承認為代理權之補授，自應由本人以意思表示為之。單純
  之沉默，尚難認係承認。查本件有關辦理甘東勝勞工保險殘廢
  給付之各項委任事宜均是由上訴人與被上訴人甲○○接洽、簽
  訂，而基前所述，被上訴人甲○○係屬無權代理，則除甘東勝
  事後有承認外，對甘東勝本人並不生效力。又被上訴人均否認
  甘東勝對被上訴甲○○之無權代理行為，事後有承認之事實，
  準此，上訴人對甘東勝事後有承認之此項有利於已之事實，自
  應負舉證之責。
2.上訴人固主張甘東勝將醫院之殘廢診斷書、用好印之保險給付
  申請書、存摺等資料交付上訴人應屬追認同意委託上訴人代其
  向勞工保險局辦理殘廢給付申請事宜之追認行為，且其於原審
  曾聲請訊問證人郭先生，證明上訴人執持辦理勞工保險殘廢給
  付之各項文件予被上訴人甲○○時，訴外人甘東勝亦有在現場
  ，印章係由甘東勝自己拿出來交予被上訴人甲○○用印，俾明
  訴外人甘東勝與上訴人間確有委任關係存在云云。然查，上訴
  人辦理勞工保險殘廢給付之保險給付申請書、醫院之殘廢證明
  書及存摺影本等資料，均係被上訴人甲○○交付予上訴人一節
  ，為兩造所不爭執，而被上訴人甲○○交付之前揭資料，縱認
  為真正，亦無從憑此即得推論甘東勝事後有承認之事實。蓋甘
  東勝對被上訴人甲○○無權代理之承認，應由甘東勝本人以意
  思表示為之，而前揭資料縱係甘東勝交付其子被上訴人甲○○
  憑以辦理勞工保險殘廢給付，惟甘東勝交付前揭資料之行為既
  非意思表示，自難以此作為認定甘東勝對被上訴人甲○○之無
  權代理行為有承認之意思表示。從而，原審縱訊問證人郭先生
  而得上訴人執持辦理勞工保險殘廢給付之各項文件予被上訴人
  甲○○時，訴外人甘東勝亦有在現場，印章係由甘東勝自己拿
  出來交予被上訴人甲○○用印之心證，亦無法以此心證進而推
  論甘東勝對被上訴人甲○○無權代理行為有承認之意思表示之
  事實。參以，上訴人於原審歷次所為之陳述及所提出之書狀，
  暨提起本件上訴所提出之書狀，均未提及甘東勝事後有向上訴
  人為承認被上訴人甲○○無權代理之意思表示，益證甘東勝事
  後並無承認。從而，上訴人前揭主張自非可採。
3.末查，訴外人甘東勝已於92年3月19日死亡，有戶籍謄本可參
  ，因此，甘東勝因死亡而喪失行為能力並不得再為權利、義務
  之主體，自不發生因本人承認而發生效力問題，被上訴人等縱
  為甘東勝之繼承人，亦無承認之權能。
4.從而，無代理權人即被上訴甲○○以甘東勝代理人之名義所簽
  訂之系爭委任契約書，既未經甘東勝本人之承認，對於甘東勝
  本人不生效力，且甘東勝因死亡而喪失行為能力不得再為權利
  、義務之主體，亦不發生因本人承認而發生效力之問題，據此
  ，系爭委任契約書已確定對甘東勝本人不生效力，則甘東勝之
  繼承人即被上訴人等自亦無從繼承前揭委任契約書之權利、義
  務。
五綜右所陳，被上訴人甲○○以甘東勝代理人之名義與上訴人簽
  訂之系爭委任契約書，因屬無權代理，上訴人所舉之證據，亦
  未能證明事後甘東勝有承認之意思表示，則前揭委任契約書對
  甘東勝即不生效力。從而，上訴人本於委任及繼承之法律關係
  請求被上訴人給付報酬及遲延利息，洵屬無據。其假執行之聲
  請亦失所附麗，應併予駁回。原審為上訴人敗訴之判決，及駁
  回其假執行之聲請，並無不合。上訴指摘原判決有前開不當之
  情事云云，而聲明將原判決廢棄，改判如其上訴聲明所示之判
  決，依其上訴意旨足認為無理由，爰不經言詞辯論程序以判決
  駁回之。
六結論：本件上訴為無理由，依民事訴訟法第四百三十六條之二
  十九、第七十八條，判決如主文。
中　　華　　民　　國　　94　　年　　5 　　月　　31　　日
                  民事第一庭
                              審判長法  官　彭洪英
                                    法　官  黃珮禎
                                    法　官　謝永昌
上列正本係照原本作成。
不得上訴。
                                    書記官  蕭宛琴
中　　華　　民　　國　　94　　年　　5 　　月　　31　　日
